臺灣臺北地方法院民事判決
110年度訴字第6851號
原      告  楊淑雅  
訴訟代理人  蘇奕全律師
複  代理人  薛祐珽律師
            陳孝賢律師
被      告  徐瓊紗  
兼
訴訟代理人  洪精衛  
上列當事人間請求損害賠償事件，本院於民國111年4月27日言詞
辯論終結，判決如下：
    主      文
原告之訴駁回。
訴訟費用由原告負擔。
    事實及理由
一、原告主張：原告與被告甲○○為夫妻，被告乙○○於民國89年間
    即已知被告甲○○已婚身分，惟被告甲○○於婚姻關係存續中，
    於如附表所示時間、地點與被告乙○○出遊，或在被告乙○○家
    中過夜，被告二人往來密切、舉止親密，遠已超過一般男女
    交往之份際，係屬婚姻關係外之不正常往來，實非社會一般
    通念所能容忍之範圍，足以破壞原告與被告甲○○間婚姻共同
    生活之圓滿、安全及幸福，致原告與被告甲○○婚姻互信基礎
    蕩然無存。是被告明知原告與被告甲○○婚姻關係存續中，共
    同侵害原告配偶權之身分法益且情節重大，原告依民法第18
    4條第1項前段、第185條第1項、第195條第1項前段、第3項
    規定提起本件訴訟。並聲明：被告應連帶給付原告新臺幣（
    下同）150萬元，及自起訴狀繕本送達之翌日起至清償日止
    ，按週年利率5％計算之利息。
二、被告則以：被告二人於89年認識，只是普通朋友之正常往來
    ，並無發生曖昧或任何超過普通朋友之行為，且被告乙○○亦
    無破壞原告家庭，更無損害原告的配偶權。退步言之，縱認
    被告二人曾於90年交往過，惟原告事後已宥恕，且迄今已逾
    20年，依民法第197條規定，本件原告侵權行為損害賠償請
    求權已逾時效而消滅，故原告之主張顯無理由。又被告甲○○
    於109年4月11日、109年5月1日至被告乙○○租屋處，係因被
    告乙○○罹患乳癌2期，而被告甲○○學習過中醫，故被告二人
    與房東在客廳討論要看哪裡的中醫治療乳癌，並無單獨相處
    或過夜。至於110年5月2日、3日係因被告乙○○及其母均身體
    不適，被告乙○○拜託被告甲○○開車載其回去看其母，當晚被
    告甲○○睡客房，並未與被告乙○○同住。另因被告乙○○悲觀地
    認為其不久於人世，被告甲○○基於朋友之誼，與被告乙○○外
    出散心吃飯，並未超出正常社交範圍，難認侵害原告配偶權
    。此外，原告所提出之光碟內容，係原告請徵信社違法錄影
    偷拍取得，嚴重侵害被告隱私權，此違法蒐證應屬無效，況
    所有拍照錄影內容均未有摟抱、親吻、牽手等逾越一般普通
    朋友之行為，足證被告並未侵害原告配偶權。再者，依司法
    院大法官釋字第791號解釋可知，我國憲法對於以婚姻約束
    配偶雙方忠誠義務，不再強調婚姻之制度性保障，轉為重視
    婚姻關係中配偶雙方平等、自主之「個人」（性）自主決定
    權，足見配偶彼此間為相互獨立自主之個體，不因婚姻關係
    所負之忠誠義務而有支配他方意志或自主決定之特定權利，
    故在前述憲法典範變遷之脈絡下，自不應承認隱含配偶為一
    方客體，受一方獨占、使用之「配偶權」概念。是配偶權之
    概念已不被肯認，原告依民法第184條第1項、第195條第3項
    規定，請求被告負損害賠償責任，顯屬無據。並聲明：原告
    之訴駁回。
三、得心證之理由：
　　原告主張被告明知原告與被告甲○○婚姻關係存續中，共同侵
    害原告配偶權之身分法益且情節重大，請求被告連帶賠償原
    告150萬元等情，惟為被告所否認，並以前揭情詞置辯，經
    查：
  ㈠按因故意或過失，不法侵害他人之權利者，負損害賠償責。
    故意以背於善良風俗之方法，加損害於他人者亦同。民法第
    184條第1項定有明文。不法侵害他人基於父、母、子、女或
    配偶關係之身分法益而情節重大者，被害人雖非財產上之損
    害，亦得請求賠償相當之金額，民法第184條第1項、第195
    條第1項、第3項。又婚姻係配偶雙方自主形成之永久結合關
    係，除使配偶間在精神上、感情上與物質上得以互相扶持依
    存外，並具有各種社會功能，乃家庭與社會形成、發展之基
    礎，自受憲法所保障。有配偶之人與第三人間往來之交誼行
    為及是否發生通姦行為，涉及個人得自主決定是否及與何人
    如何發生互動之行動、表意及性行為自由等自主權，此與個
    人之人格有不可分離之關係，亦為憲法第22條所保障之基本
    權。而通（相）姦行為已損及婚姻關係中原應信守之忠誠義
    務，並有害對方之感情與對婚姻之期待，但尚未明顯損及公
    益，是司法院釋字第791號解釋，基於比例原則，固於109年
    5月間宣告刑法第239條規定之通（相）姦罪自公布日起失其
    效力，而不再以刑事罪責相繩。然婚姻既係以夫妻之共同生
    活為其目的，配偶應互相協力保持其共同生活之圓滿安全及
    幸福，而互負誠實之義務。準此，一方苟有不誠實之行為，
    例如：與第三人有通（相）姦或有逾越一般正常交誼之往來
    行為，致破壞共同生活之圓滿安全及幸福者，自屬違反婚姻
    契約之義務，而侵害他方基於配偶關係應受保護之身分法益
    （即配偶權），與該配偶共同為前述足以破壞夫妻共同生活
    圓滿安全及幸福之行為者，為侵害配偶權之共同行為人，亦
    應連帶負民事賠償責任。復按當事人主張有利於己之事實者
    ，就其事實有舉證之責任；但法律別有規定，或依其情形顯
    失公平者，不在此限，民事訴訟法第277 條定有明文。是以
    民事訴訟如係由原告主張權利者，應先由原告負舉證之責，
    若原告先不能舉證，以證實自己主張之事實為真實，則被告
    就其抗辯事實即令不能舉證，或其所舉證據尚有疵累，亦應
    駁回原告之請求。
　㈡原告主張其與被告甲○○為夫妻關係，被告二人於原告與被告
    甲○○之婚姻關係存續期間，有不正常男女關係交往等情，並
    提出錄影光碟暨光碟翻拍照片為證(見調字卷第16頁，本院
    卷第35至42頁)。而經本院當庭勘驗原告上開錄影光碟（見
    本院卷第58至60頁），其內共有0000000、0000000、000000
    0、0000000、0000000、0000000、0000000等檔名之檔案，
    該等檔案之內容顯示：
　⒈0000000檔案：
　　顯示被告甲○○雙手各提一桶水至被告乙○○住處樓下，並開啟
    樓下大門進入其內。
  ⒉0000000檔案（其內有3個檔案）：
    ①第1個檔案顯示被告乙○○走進巷內，並進入一民宅（1  樓
    ）。②第2個檔案顯示被告甲○○接近上開民宅。③第3個檔案顯
    示被告甲○○坐在上開民宅內之椅子上，民宅大門有紗窗可看
    見其內之狀態。
  ⒊0000000檔案：
    顯示被告甲○○在車牌號碼000-0000號自用小客車旁走動及開
    門，被告乙○○有自該車輛駕駛座出來，另被告甲○○在該車輛
    四周抽煙。
  ⒋0000000檔案（其內有3個檔案）：
    ①第1個檔案顯示被告二人在金山某餐廳等候座位。②第2個檔
    案顯示被告甲○○在上開餐廳拿菜至座位。③第3個檔案顯示被
    告甲○○在上開餐廳拿菜至座位。
  ⒌0000000檔案（其內有3個檔案）：
　  ①第1個檔案顯示被告二人在某餐廳用餐。②第2個檔案顯示被
    告二人在上開餐廳用餐。③第3個檔案為照片，顯示被告二人
    在上開餐廳用餐。
  ⒍0000000檔案（其內有5個檔案）：
　  ①第1個檔案顯示被告甲○○至被告乙○○住處樓下，並開啟樓下
    大門進入其內。②第2個檔案顯示被告二人一同至被告乙○○住
    處樓下，並進入其內。③第3個檔案顯示被告乙○○至住處樓下
    ，並進入其內。④第4個檔案顯示被告甲○○至被告乙○○住處樓
    下，並進入其內。⑤第5個檔案顯示被告甲○○至被告乙○○住處
    樓下，並進入其內。
  ⒎0000000檔案（其內有2個檔案）：
    ①第1個檔案顯示被告甲○○自被告乙○○住處樓下大門出來。②
    第2個檔案顯示被告甲○○自被告乙○○住處樓下大門出來。
　　是由前揭勘驗內容及照片可知，被告二人於109年5月4日及2
    6日、109年6月21日雖有一同搭車外出、用餐之行為，但所
    錄得內容均顯示其等是在路邊或餐廳等公共場所，且未見有
    何特別之肢體親密接觸情形。又被告甲○○於109年4月11日、
    110年5月3日固有分別進入及離開被告乙○○租屋處，被告二
    人於109年5月1日有一前一後進入某民宅1樓，於110年5月2
    日有先後進入被告乙○○之租屋處等行為，惟被告二人進出時
    並無肢體接觸或親密舉動，原告亦未提出被告進入該房屋內
    互動情形之證據，且有關光碟及照片所顯示之內容，僅屬片
    段而非連續性之影片，並無從證明上開拍攝期間被告二人確
    有長時間單獨相處之事實。再佐以證人即被告乙○○之前房東
    暨被告二人之友人廖家葵於本院證述：其與被告二人認識多
    年，並曾將住處之一間房間轉租予被告乙○○，被告甲○○有時
    會來上開房屋聊天，其等都在客廳聊天，且被告甲○○並無在
    該處過夜之情形等語（見本院卷第84至86頁），益證被告二
    人並無一同獨處過夜之事。準此，被告二人一同外出或用餐
    ，僅能證明被告二人確實相互熟識，並有互動、聯繫，原告
    所提上開影片或照片既未見兩人間有任何親密肢體接觸行為
    ，尚難認被告二人有逾越友人間分際之情事，而被告二人進
    出房屋之事實，充其量僅能認定兩人曾同在一室，然於屋內
    所為何事則屬未知，且依原告所提上開事證既無法證明被告
    二人有單獨過夜之情，即難以上開事實認定被告二人有逾越
    朋友分寸之行徑。故綜合上開調查證據之內容，原告主張被
    告於附表所示時間有不法侵害原告基於配偶關係之身分法益
    且情節重大，被告應依民法第184條第1項前段、第185條第1
    項、第195條第1項前段、第3項規定，連帶賠償原告150萬元
    精神慰撫金，尚非可採。另被告既無從認定有上開侵權行為
    ，則原告之請求權是否罹於時效而消滅，即無庸再審酌，併
    此敘明。
　㈢至被告抗辯：原告所提出之光碟內容，係由徵信社違法偷拍
    取得，嚴重侵害被告隱私權，應屬不得作為證據等語。惟按
    民事訴訟之目的旨在解決紛爭，維持私法秩序之和平及確認
    並實現當事人間實體上之權利義務，為達此目的，有賴發現
    真實。又為發現真實所採行之手段，雖應受諸如誠信原則、
    正當程序、憲法權利保障及預防理論等法理制約，但民事訴
    訟之目的與刑事訴訟之目的不同，民事訴訟法並未如刑事訴
    訟法對證據能力設有規定，就違法收集之證據，在民事訴訟
    法上究竟有無證據能力，既乏明文規範，自應權衡民事訴訟
    之目的及上述法理，從發現真實與促進訴訟之必要性、違法
    取得證據所侵害法益之輕重、及防止誘發違法收集證據之利
    益（即預防理論）等加以衡量，非可一概否認其證據能力。
    苟欲否定其證據能力，自須以該違法收集之證據，係以限制
    他人精神或身體自由等侵害人格權之方法、顯著違反社會道
    德之手段、嚴重侵害社會法益或所違背之法規旨在保護重大
    法益或該違背行為之態樣違反公序良俗者，始足當之（最高
    法院104年度台上字第1455號判決意旨參照）。茲審酌婚姻
    係以夫妻之共同生活為其目的，配偶應互相協力及保持共同
    生活之圓滿，夫妻雙方應互負忠誠之義務，為法律所保護之
    法益，夫妻是否違反該義務，本涉及夫妻各自生活上之隱私
    ，此項隱私權在夫妻應互負忠誠義務下，應有所退讓。況配
    偶是否違反忠誠義務本質上具有高度隱密性，證據之取得本
    極其困難，而本件原告所提出錄影光碟，均係拍攝被告二人
    在公共場所之舉止，且核其方式，並無侵入被告之居住場所
    ，更不涉及強暴、脅迫，是其侵害手段，係選擇最少侵害方
    法為之，而符合必要性原則，故基上說明，本件原告以該光
    碟及翻拍照片為證據方法，仍符合比例原則，應得採為證據
    。被告上開所辯，要無可採。另原告主張證人廖家葵之證述
    內容不可採等語。然本院審酌證人有親身參與被告二人之相
    處過程，且上開證述亦無明顯瑕疵之處，堪信上開證詞應屬
    真正而堪予採信，原告空言臆測該證詞有偏頗之情，自無足
    採。
四、綜上所述，原告依民法第184條第1項前段、第185條第1項、
    第195條第1項前段、第3項規定，請求被告應連帶給付150萬
    元，及自起訴狀繕本送達翌日起至清償日止，按週年利率5％
    計算之利息，為無理由，應予駁回。
五、本件事證已臻明確，兩造其餘攻擊防禦方法及所提之證據，
    經本院斟酌後，認均不足以影響本判決之結果，自無逐一詳
    予論駁之必要，併此敘明。
六、訴訟費用負擔之依據：民事訴訟法第78條。　　　　
中　　華　　民　　國　　111 　年　　5 　　月　　20　　日
                  民事第七庭    法　官　溫祖明
以上正本係照原本作成。
如對本判決上訴，須於判決送達後20日內向本院提出上訴狀。如
委任律師提起上訴者，應一併繳納上訴審裁判費。
中　　華　　民　　國　　111 　年　　5 　　月　　20　　日
                                書記官  李佳儒
附表：
編號 日期 原告主張侵權行為事實 1 109年4月11日 被告甲○○至被告乙○○家中過夜 2 109年5月1日 被告甲○○至被告乙○○家中 3 109年5月4日 被告二人共乘一部車一同出遊 4 109年5月26日 被告二人一同至金山老街遊玩、用餐 5 109年6月21日 被告二人在餐廳用餐 6 110年5月2日 110年5月3日 被告甲○○至被告乙○○家中過夜，隔日被告甲○○自被告乙○○住處離開